【裁判字號】    96,上訴,5300
【裁判日期】    970415
【裁判案由】    偽造文書
【裁判全文】
臺灣高等法院刑事判決                96年度上訴字第5300號
上  訴  人
即  被  告  甲○○
上列上訴人因偽造文書案件，不服臺灣板橋地方法院96年度訴字
第2494號，中華民國96年8月21日第一審判決（起訴案號：臺灣
板橋地方法院檢察署96年度偵字第10102 號），提起上訴，本院
判決如下：
    主  文
原判決撤銷。
甲○○偽造署押，足以生損害於公眾及他人，累犯，處有期徒刑
陸月，如易科罰金，以新臺幣壹仟元折算壹日，減為有期徒刑
月，如易科罰金，以新臺幣壹仟元折算壹日。
如附表所示偽造之「乙○○」之署押共陸拾壹枚均沒收。
    事  實
一、甲○○前於民國87年間因違反麻醉藥品管理條例等案件，經
    原審於87年8月5日以87年度訴字第92號分別判處有期徒刑三
    年一月、八月、六月，應執行有期徒刑四年，於87年10月29
    日確定，經入監執行後於88年11月17日假釋出監並付保護管
    束；又於90年間因施用毒品案件，經原審於91年2月18日以9
    0年度易字第3125號判處有期徒刑四月，於91年3月14日確定
    ，於91年5月17日入監，並與前開假釋經撤銷後所餘殘刑之
    有期徒刑二年一月三日接續執行，迄93年8月28日縮刑期滿
    執行完畢（構成累犯）。甲○○繼於95年間因施用毒品案件
    ，經本院於95年3月1日以95年度上訴字第505號就施用第一
    、二級毒品部分分別判處有期徒刑九月、五月，應執行有期
    徒刑一年，於95年3月30日確定；又於95年間因犯傷害罪，
    經原審於96年1月24日以95年度簡上字第869號判處有期徒刑
    六月，於96年1月24日確定，前述案件罪刑，再經原審以96
    年度聲字第1159號裁定應執行有期徒刑一年五月確定；又於
    96年間施用毒品案件，經原審於96年1月31日以96年度訴字
    第3號判處有期徒刑十月，於96年3月9日確定（上揭案件罪
    刑於95年10月29日入監）。猶不知悔改，復基於偽造「乙○
    ○」署押之接續犯意，於95年10月16日晚上7時30分許，因
    違反毒品危害防制條例案件，經警持搜索票前往臺北縣泰山
    鄉○○路○段142巷8號4樓之39洪名宏住處執行搜索查獲（涉
    犯毒品危害防制條例部分，由臺灣板橋地方法院檢察署檢察
    官另行簽分偵辦），甲○○為規避刑責，冒用其弟「乙○○
    」之名義於臺北縣政府警察局蘆洲分局警詢及臺灣板橋地方
    法院檢察署檢察官偵查中應訊，並接續在如附表所示之文件
    上偽造「乙○○」之署押共六十一枚（含簽名十三枚及指印
    四十八枚〈起訴書誤載為指印五十枚〉），足以生損害於乙
    ○○本人及犯罪偵查之正確性。嗣經甲○○於95年10月29日
    經通緝到案偵查犯罪機關或人員發覺其犯罪之前，主動供出
    上述犯罪事實而自首接受裁判。
二、案經臺灣板橋地方法院檢察署檢察官簽分偵查起訴。
    理  由
一、上揭犯罪事實，業據被告甲○○於原審審理時坦承不諱，並
    有如附表所示經偽造有「乙○○」署押於其上之各項文件、
    內政部警政署刑事警察局96年2月15日刑紋字第0960025772
    號鑑定書一件附卷可稽，足認被告自白與事實相符，罪證明
    確，犯行洵堪認定。
二、本件被告因違反毒品危害防制條例案件為警查獲後，為規避
    刑責冒名其弟「乙○○」應訊，使承辦員警及檢察官誤信其
    為「乙○○」本人製作筆錄，而接續於如附表所示之各文件
    上偽造「乙○○」之署押，參諸最高法院91年度台非字第29
    4號判決，係就警方以「通知」之文件踐行刑事訴訟法第95
    條等所定告知程序時，被告於該「通知」之「被調查詢問人
    」欄下偽簽姓名者，該「通知」實質上與詢問筆錄無異，並
    未表示另外製作何種文書，故論以偽造署押罪；及最高法院
    91年度台非字第295號判決，係以被告於「逮捕通知書」之
    「被通知人簽章」欄偽簽他人姓名捺指印，因非在「收受人
    簽章」欄為之，而僅處於受通知者之地位，尚不能表示其係
    有製作何種文書之意思及曾為何項之意思表示，故認成立偽
    造署押罪等，被告僅處於受通知者之地位，尚不能表示其係
    有製作何種文書之意思及曾為何項之意思表示，則被告前開
    偽造行為應僅成立刑法第217條第1項之偽造署押罪。公訴意
    旨認被告所為係犯刑法第216條、第210條之行使偽造私文書
    罪嫌，尚有誤會，爰於社會基礎事實同一之範圍內，依法變
    更應適用之法條。核被告所為，係犯刑法第217條之偽造署
    押罪，被告冒用「乙○○」名義先後多次於如附表所示之文
    件上偽造「乙○○」署押之行為，無非欲達最終之偽造署押
    目的，顯係接續之意思，於密接時間、地點，以類似方法分
    別犯同一之罪，在刑法評價上自宜評價為包括之一接續行為
    ，要屬接續犯，而為包括之一罪，應僅成立一個偽造署押罪
    。又被告前於87年間因違反麻醉藥品管理條例等案件，經原
    審於87年8月5日以87年度訴字第92號分別判處有期徒刑三年
    一月、八月、六月，應執行有期徒刑四年，於87年10月29日
    確定，經入監執行後於88年11月17日假釋出監並付保護管束
    ；又於90年間因施用毒品案件，經原審於91年2月18日以90
    年度易字第3125號判處有期徒刑四月，於91年3月14日確定
    ，於91年5月17日入監，並與前開假釋經撤銷後所餘殘刑之
    有期徒刑二年一月三日接續執行，迄93年8月28日縮刑期滿
    執行完畢，有被告前案紀錄表在卷可按，其於有期徒刑執行
    完畢後五年以內故意再犯本案之罪，係屬累犯，應依刑法第
    47條第1項之規定加重其刑。又被告甲○○早於95年10月29
    日經通緝到案時，即向臺灣板橋地方法院檢察署檢察官主動
    供出上述偽造署押之犯罪事實（見同署95年度毒偵字第7093
    號卷第75頁），並接受裁判，與自首之規定相符，依法減輕
    其刑。
三、原審據以論處被告罪刑，固非無見，惟按有罪之判決書，對
    被告有利之證據不採納者，應說明其理由，為刑事訴訟法第
    三百十條第二款所明定。故有罪判決書對於被告有利之證據
    ，如不加採納，必須說明其不予採納之理由，否則即難謂無
    判決不備理由之違誤。是事實審法院應於審判期日就被告否
    認犯罪所為有利之辯解事項與證據，予以調查，而於有罪判
    決理由內詳加論列，否則率行判決，即屬於法有違，最高法
    院96年度臺上字第4745號判決著有明文。查本件被告甲○○
    早於95年10月29日經通緝到案時，即向臺灣板橋地方法院檢
    察署檢察官主動供出上述偽造署押之犯罪事實（見同署95年
    度毒偵字第7093號卷第75頁），並接受裁判，應與自首之規
    定相符，原審未予調查釐清，復未說明其未為有利被告論斷
    之理由，尚有未洽，被告就此上訴指摘原判決不當，為有理
    由，自應由本院撤銷改判，爰審酌被告為逃避刑責，冒名他
    人名義應訊，影響刑事偵查之正確性，並損及真正名義人之
    權益，所侵害之法益非輕，惟其於犯罪後尚能坦承犯行等一
    切情狀，量處如主文所示之刑，以示懲儆。又本件被告犯罪
    時間在96年4月24日以前，合於中華民國96年罪犯減刑條例
    所定得予減刑之規定，應依同條例第2條第1項第3款之規定
    減刑併諭知易科罰金之折算標準。如附表所示各文件上「乙
    ○○」之署押共六十一枚（含簽名十三枚及指印四十八枚）
    ，均係偽造之署押，不問屬於犯人與否，應依刑法第219條
    規定，均併予宣告沒收。
四、被告經合法傳喚，無正當理由不到庭，爰不待其陳述逕行判
    決。
據上論斷，應依刑事訴訟法第369條第1項前段、第371條、第364
條、第299條第1項前段、第300條，刑法第217條第1項、第47條
第1項、第62條、第219條、第41條第1項前段，中華民國96年罪
犯減刑條例第2條第1項第3款、第7條、第9條判決如主文。
本案經檢察官呂光華到庭執行職務。
中    華    民    國    97    年    4    月    15    日
                  刑事第九庭  審判長法  官 陳貽男
                                    法  官 周盈文
                                    法  官 許宗和
以上正本證明與原本無異。
檢察官如不服本判決，應於收受送達後十日內向本院提出上訴書
狀，其未敘述上訴之理由者並得於提起上訴後十日內向本院補提
理由書（均須按他造當事人之人數附繕本）。
其餘不得上訴。
                                    書記官 林淑貞
中    華    民    國    97    年    4    月    23    日
附表：
┌──┬────────────┬──────────┐
│編號│ 署押之文件             │ 署押之內容         │
├──┼────────────┼──────────┤
│ 一 │臺北縣政府警察局蘆洲分局│「乙○○」之簽名三枚│
│    │95年10月17日上午2 時50分│、指印十三枚        │
│    │調查筆錄                │                    │
├──┼────────────┼──────────┤
│ 二 │臺北縣政府警察局蘆洲分局│「乙○○」之簽名二枚│
│    │95年10月17日上午5 時30分│、指印八枚          │
│    │調查筆錄                │                    │
├──┼────────────┼──────────┤
│ 三 │臺北縣政府警察局蘆洲分局│「乙○○」之簽名二枚│
│    │逮捕通知書（二份）      │、指印二枚          │
│    │                        │                    │
├──┼────────────┼──────────┤
│ 四 │臺北縣政府警察局蘆洲分局│「乙○○」之簽名一枚│
│    │搜索扣押筆錄            │、指印一枚          │
│    │                        │                    │
├──┼────────────┼──────────┤
│ 五 │臺北縣政府警察局蘆洲分局│「乙○○」之簽名二枚│
│    │扣押物品目錄表          │、指印二枚          │
├──┼────────────┼──────────┤
│ 六 │臺北縣政府警察局蘆洲分局│「乙○○」之簽名一枚│
│    │偵辦毒品案件尿液代號對照│、指印一枚          │
│    │表                      │                    │
├──┼────────────┼──────────┤
│ 七 │口卡片                  │「乙○○」之簽名一枚│
│    │                        │、指印一枚          │
├──┼────────────┼──────────┤
│ 八 │指紋卡片                │「乙○○」之指印二十│
│    │                        │枚                  │
├──┼────────────┼──────────┤
│ 九 │臺灣板橋地方法院檢察署95│「乙○○」之簽名一枚│
│    │年10月17日中午12時30分訊│                    │
│    │問筆錄                  │                    │
└──┴────────────┴──────────┘
附錄本案論罪科刑法條全文：
刑法第217 條
偽造印章、印文或署押，足以生損害於公眾或他人者，處三年以
下有期徒刑。
盜用印章、印文或署押，足以生損害於公眾或他人者，亦同。


司法院資訊處製作；財團法人民間司法改革基金會備份。
